【裁判字號】    99,上易,1034
【裁判日期】    991102
【裁判案由】    傷害等
【裁判全文】
臺灣高等法院高雄分院刑事判決        99年度上易字第1034號
上  訴  人  臺灣高雄地方法院檢察署檢察官
上  訴  人
即  被  告  甲○○
上  訴  人
即  被  告  乙○○
上列上訴人因被告等傷害案件，不服臺灣高雄地方法院99年度易
字第1719號中華民國99年9 月13日第一審判決（起訴案號：臺灣
高雄地方法院檢察署98年度偵字第32567 號），提起上訴，本院
判決如下：
    主  文
上訴駁回。
    理  由
一、按「不服地方法院之第一審判決而上訴者，應向管轄第二審
    之高等法院為之。上訴書狀應敘述具體理由。上訴書狀未敘
    述上訴理由者，應於上訴期間屆滿後20日內補提理由書於原
    審法院。逾期未補提者，原審法院應定期間先命補正」、「
    第二審法院認為上訴書狀未敘述理由或上訴有第362 條前段
    之情形，應以判決駁回之。但其情形可以補正而未經原審法
    院命其補正者，審判長應定期間先命補正」，民國96年7月4
    日修正公布、同年月6 日施行之刑事訴訟法第361條、第367
    條分別定有明文。職是，不服地方法院之第一審判決而上訴
    者，其上訴書狀應敘述具體理由，至於上訴理由是否具體，
    係屬第二審法院審查範圍，則不在命補正之列，此參照上開
    條文之修正理由自明。
二、再所稱具體理由，係指須就不服之判決為具體之指摘而言，
    如僅泛稱原判決認事用法不當或採證違法、判決不公等，均
    非具體理由（ 法院辦理刑事訴訟案件應行注意事項第162點
    參照）。復按「所謂具體理由，必係依據卷內既有訴訟資料
    或提出新事證，指摘或表明第一審判決有何採證認事、用法
    或量刑等足以影響判決本旨之不當或違法，而構成應予撤銷
    之具體事由，始克當之（例如：依憑證據法則具體指出所採
    證據何以不具證據能力，或依憑卷證資料，明確指出所為證
    據證明力之判斷如何違背經驗、論理法則）；倘僅泛言原判
    決認定事實錯誤、違背法令、量刑失之過重或輕縱，而未依
    上揭意旨指出具體事由，或形式上雖已指出具體事由，然該
    事由縱使屬實，亦不足以認為原判決有何不當或違法者（例
    如：對不具有調查必要性之證據，法院未依聲請調查亦未說
    明理由，或援用證據不當，但除去該證據仍應為同一事實之
    認定），皆難謂係具體理由，俾與第二審上訴制度旨在請求
    第二審法院撤銷、變更第一審不當或違法之判決，以實現個
    案救濟之立法目的相契合，並節制濫行上訴」（最高法院97
    年度台上字第892號判決意旨參照 ）。是如上訴理由書狀並
    未依據卷內訴訟資料，具體指摘原判決認事用法有何違法或
    不當之情形，即屬上訴未敘述具體理由。又上訴書狀未敘述
    具體理由者，其上訴即屬於刑事訴訟法第362條前段所定「
    上訴不合法律上之程式」之情形，第二審法院自應依同法第
    367條之規定，以判決駁回之。
三、本案上訴人臺灣高雄地方法院檢察署檢察官（下稱檢察官）
    、上訴人即被告甲○○（下稱被告甲○○）、上訴人即被告
    乙○○（下稱被告乙○○）均不服原審判決提起上訴，茲將
    渠等上訴理由分述如次：
  (一)檢察官上訴書所載理由略謂：被告2 人分持折疊鋸、掃帚朝
    告訴人丙○○（下稱告訴人）之頭部、肩部等身體部位攻擊
    ，因告訴人出手抵擋而導致告訴人手臂撕裂傷，足見被告2
    人已有重傷害之犯意，不僅是普通傷害而已。且被告2 人僅
    因細故即攻擊告訴人，犯後雖坦承犯行，惟迄未與告訴人和
    解賠償告訴人損失，足認犯後態度不佳、並未真心悔悟，衡
    諸被告犯罪情節及所生損害，原審量刑顯然過輕，爰依告訴
    人之請求提起上訴云云。
  (二)被告甲○○、乙○○上訴書所載理由略謂：兩造同在高雄市
    ○○區○○路174 號前擺設攤位販賣早餐，雙方平素不睦、
    積怨已深，被告2 人於原審準備程序時請求移送調解，但為
    告訴人竣拒，復請辯護人函邀至事務所協商和解事宜，告訴
    人亦相應不理，告訴人提出新臺幣622 萬元之鉅額賠償，致
    和解路途遙遠，而今原審判決出來，恐告訴人以判決太輕為
    由聲請檢察官上訴，故被告2 人於法定期間內先行提起上訴
    ，倘檢察官未上訴，被告2 人屆時再撤回上訴。另依原判決
    所認定之犯罪事實，量刑尚嫌過重云云。
四、原判決綜合各種相關證據，認定被告甲○○、乙○○係父子
    關係，而被告甲○○與告訴人均同在高雄市○○區○○路17
    4 號前擺設攤位販賣早餐，雙方平素不睦，被告甲○○於98
    年8 月30日上午5 時許，因折疊帆布揚起塵土，引發告訴人
    不滿，雙方發生激烈口角，被告乙○○聞聲，即手持掃帚自
    高雄市○○區○○路199 巷7 號之住處跑出，並基於傷害、
    毀損之犯意，跳上告訴人攤位擺設之白鐵製矮桌，持掃帚攻
    擊告訴人，致該矮桌凹損變形，另矮桌上之爐具2 組因此底
    盤斷裂，均有害於原有之功能，並足以生損害於告訴人。告
    訴人因遭乙○○追打，即往二苓路176 巷口奔逃，被告甲○○見狀，亦萌生傷害之犯意，並與被告乙○○共同基於傷害
    告訴人之犯意聯絡，由被告甲○○、乙○○分持折疊鋸、掃
    帚朝告訴人攻擊，致告訴人受有右前手臂撕裂傷（7 公分、
    10公分）併肌肉損傷及左肩、左手肘疼痛之傷害。此時，告
    訴人之妻丁○○為免告訴人續遭攻擊欲將其等拉開，被告乙○○復另基於傷害之犯意，持掃帚毆打丁○○，致丁○○受
    有右手掌與小指挫瘀傷之傷害。
五、經查：
  (一)原判決認定上開事實，業就案內有關證據（包括被告甲○○
    、乙○○之自白，證人即告訴人丙○○、丁○○之證述、證
    人即員警阮豐富、證人周梅鈺、江簡瓊櫻、代號A 、B 之證
    述，復有告訴人所提出高雄市立小港醫院診斷證明書2 份、
    受傷照片2 張、丁○○所提出高雄市立小港醫院診斷證明書
    1 份、現場照片2 張、高雄市政府警察局小港分局員警工作
    紀錄簿影本1 份、高雄市立小港醫院98年12月28日高醫港秘
    字第0980001980號函1 份等件在卷可稽），本於調查所得心
    證，分別定其取捨而為事實上之判斷，均已於理由內詳加說
    明，其證據之取捨及判斷並不違背證據法則、經驗法則及論
    理法則。
  (二)本案告訴人告訴暨高雄市政府警察局小港分局移送意旨，均
    認被告甲○○、乙○○所為係犯刑法第271 條第2 項殺人未
    遂罪，惟經檢察官偵查結果，認被告2 人所為並非刑法第27
    1 條第2 項殺人未遂罪，而係刑法第277 條第1 項傷害罪等
    情，有臺灣高雄地方法院檢察署檢察官98年度偵字第32567
    號起訴書可稽。且被告2 人所為，確係犯刑法第277 條第1
    項傷害罪乙節，亦經原判決認定並說明綦詳在案。是檢察官
    循告訴人之聲請提起上訴，復認被告2 人係基於重傷害之犯
    意為之，尚屬無據，不足憑取。
  (三)關於刑之量定，係實體法上賦予法院得為自由裁量之事項，
    倘其未有逾越法律所規定之範圍，或濫用其權限，即不得任
    意指摘為違法（最高法院75年度台上字第7033號判例意旨參
    照）。且在同一犯罪事實與情節，如別無其他加重或減輕之
    原因，下級審量定之刑，亦無過重或失輕之不當情形，則上
    級審法院對下級審法院之職權行使，原則上應予尊重（最高
    法院85年度台上字第2446號判決意旨參照）。檢察官之上訴
    意旨，雖認被告2 人迄未與告訴人和解賠償告訴人損失，足
    認犯後態度不佳、並未真心悔悟，衡諸被告犯罪情節及所生
    損害，原審量刑顯然過輕云云。惟按，被告未能與告訴人和
    解，雖可作為被告犯後態度之量刑參考，然並非唯一之考量
    ，而民事之請求權與刑事之刑罰權係屬二事，不能僅以民事
    責任尚未賠償，即遽認被告犯後態度不佳，仍應綜合相關情
    狀予以審酌判斷。職是之故，被告2 人犯後業已表達願與告
    訴人和解之意，惟因故未能與告訴人達成和解，且告訴人在
    原審已對被告提起刑事附帶民事訴訟損害賠償之請求，並經
    原審以99年度附民字第473 號裁定移送民事庭審理，此有上
    開裁定及臺灣高等法院被告前案紀錄表各1 份在卷可稽，亦
    難以被告2 人迄未與告訴人和解，而謂渠等犯後態度不佳、
    並未真心悔悟，進而責難原審量刑過輕。
  (四)另被告甲○○、乙○○上訴意旨載明：因恐告訴人以判決太
    輕為由聲請檢察官上訴，故被告2 人於法定期間內先行提起
    上訴，倘檢察官未上訴，被告2 人屆時再撤回上訴等語。足
    見被告2 人並未認原判決有何違誤或量刑過重之處，僅係惟
    恐告訴人會以量刑過輕為由聲請檢察官上訴，故於法定期間
    內先行提起上訴以為反制等情，甚為明灼。益徵被告2 人上
    訴意旨空言泛稱原判決量刑過重云云，亦屬無據，不足採取
    。
六、檢察官及被告甲○○、乙○○上訴意旨，僅空泛指摘原判決
    認定事實錯誤、量刑過輕或量刑過重，並未依據卷內訴訟資
    料，具體指摘原判決認事用法有何違法或不當之情形，顯屬
    上訴未敘述具體理由。核之上揭說明，應認檢察官及被告甲○○、乙○○之上訴，均屬違背法律上之程式，爰均予以駁
    回。
七、據上論結，依刑事訴訟法第367 條前段、第372 條，不經言
    詞辯論，逕為判決如主文。
中    華    民    國    99    年    11    月    2     日
                  刑事第九庭    審判長法  官   莊秋桃
                                      法  官   范惠瑩
                                      法  官   孫啟強
以上正本證明與原本無異。
不得上訴。
中    華    民    國    99    年    11    月    2     日
                                      書記官   劉鴻瑛

司法院資訊處製作；財團法人民間司法改革基金會備份。
